臺灣臺中地方法院刑事判決　　　　　　　　100年度易字第8號
公　訴　人　臺灣臺中地方法院檢察署檢察官
被　　　告　楊惠茹
上列被告因妨害名譽案件，經檢察官提起公訴（99年度偵字第17
561號），本院判決如下：
    主    文
楊惠茹犯公然侮辱罪，處拘役拾日，如易科罰金，以新臺幣壹
仟元折算壹日。
    事   實
一、楊惠茹與陳彥霖原係朋友，因細故而產生嫌隙，楊惠茹竟基
    於妨害名譽之接續犯意，於民國98年7月22日上午7時45分許
    至同日上午8時07分許，在其位於臺中市○○路84巷12號3樓
    租屋處，利用電腦設備連結網際網路至「無名小站」陳彥霖
    之個人部落格網誌下方留言版，在不特定多數人得以任意瀏
    覽之「一般大廳」俱樂部網站聊天室，接續7次以匿名方式
    刊登「只會依附男人的賤貨滾回屏東去」，復於同年月23日
    16 時14分01秒，以前揭電腦連結方式至陳彥霖之個人部落
    格留言版，以匿名方式刊登「你不用知道留言者是誰，只是
    要告訴你，你的存在已經徹底毀掉男人的形象，妳應該要檢
    討自己吧…妳可能不知道外面傳的有多難聽吧，讓別人瞧不
    起你和你的男人吧，我言盡於此，自己思索吧」等留言，以
    此方式辱罵陳彥霖，足以貶低陳彥霖之人格尊嚴與社會評價
    。嗣經陳彥霖察覺後，報警循線查獲上情。
二、案經陳彥霖訴由屏東縣政府警察局屏東分局報告臺灣臺中地
    方法院檢察署檢察官偵查起訴。
    理    由
一、程序方面：
  (一)按被告以外之人（包括證人、鑑定人、告訴人、被害人及共
    同被告等）於審判外之陳述雖不符刑事訴訟法第159條之1至
    之4等4條之規定，而經當事人於審判程序同意作為證據，法
    院審酌該言詞陳述或書面陳述作成時之情況，認為適當者，
    亦得為證據；當事人、代理人或辯護人於法院調查證據時，
    知有刑事訴訟法第159條第1項不得為證據之情形，而未於言
    詞辯論終結前聲明異議者，視為有前項之同意，同法第159
    之5定有明文。立法意旨在於傳聞證據未經當事人之反對詰
    問予以核實，原則上先予排除。惟若當事人已放棄反對詰問
    權，於審判程序中表明同意該等傳聞證據可作為證據；或於
    言詞辯論終結前未聲明異議，基於尊重當事人對傳聞證據之
    處分權，及證據資料愈豐富，愈有助於真實發見之理念，且
    強化言詞辯論主義，使訴訟程序得以順暢進行，上開傳聞證
    據亦均具有證據能力。本件公訴人、被告於本院表示對於本
    件卷內已存在之證據之證據能力不爭執（本院卷第76頁背面
    至78頁），是本件證人即被害人陳彥霖、賴永偉於警訊之指
    證，及證人陳彥霖於檢察事務官詢問時之指訴等於審判外之
    言詞或書面陳述，仍具有證據能力。
  (二)次按證據能力乃證據資料容許為訴訟上證明之資格，屬證據
    形式上之資格要件；至證據之證明力，則為證據之憑信性及
    對於待證事實實質上之證明價值。證據資料必須具有證據能
    力，容許為訴訟上之證明，並在審判期日合法調查後，始有
    證明力可言，而得為法院評價之對象。又刑事訴訟法第159
    條之4規定，可作為證據之文書有：一、除顯有不可信之情
    況外，公務員職務上製作之紀錄文書、證明文書。二、除顯
    有不可信之情況外，從事業務之人於業務上或通常業務過程
    所須製作之紀錄文書、證明文書。三、除前二款之情形外，
    其他於可信之特別情況下所製作之文書。而該法條第2款所
    稱從事業務之人於業務上或通常業務過程所須製作之紀錄文
    書、證明文書，因係於通常業務過程不間斷、有規律而準確
    之記載，且大部分紀錄係完成於業務終了前後，無預見日後
    可能會被提供作為證據之不實登載動機，不實之可能性小，
    除非該等紀錄文書或證明文書有顯然不可信之情況，否則有
    承認其為證據之必要；因此，採取上開文書作為證據，應注
    意該文書之製作，是否係於例行性之業務過程中，基於觀察
    或發現而當場或即時記載之特徵。經查，卷附之中華電信股
    份有限公司客服處製作之電信數據查詢結果資料、IP代理發
    放單位網段資料、留言資料、網業資料、香港商雅虎資訊股
    份有限公司臺灣分公司99年11月5日雅虎資訊（九九）字第0
    3207號函、100年6月1日雅虎資訊（一００）字第02484號函
    、100年8月18日雅虎資訊（一００）字第03018號函等（見
    警卷第20至31頁、偵卷第16至17頁、本院卷第54至55、70頁
    ），係由該電信業者為管理電信客戶申請資料及用戶使用電
    信時所紀錄之電腦資料等，該等電信紀錄資料，顯非為訴訟
    上之特定目的而製作，而係屬於通常業務過程中不間斷的有
    規律記載，是其記載者，不具有個案性質，自係屬於從事業
    務之人於業務上或通常業務過程所須製作之紀錄文書，經查
    亦無顯不可信之情況，故本件通聯紀錄自應具有證據能力。
  (三)又傳聞法則乃對於被告以外之人於審判外之言詞或書面陳述
    而為之規範。本案判決以下引用之其餘非供述證據，無刑事
    訴訟法第159條第1項規定傳聞法則之適用，經本院於審理時
    依法踐行調查證據程序，檢察官、被告及指定辯護人均不爭
    執各該證據之證據能力，且與本案待證事實具有自然之關聯
    性，亦查無依法應排除其證據能力之情形，依法自得作為證
    據。
二、認定犯罪事實所憑之證據及理由：
  (一)訊據被告楊惠茹對於上開時地，在告訴人陳彥霖之個人部落
    格網站上留言之事實，於本院審理時坦白承認（見本院卷第
    78頁背面、79頁），核與證人即告訴人陳彥霖於警詢、檢察
    事務官詢問及本院審理中具結證述情節（見警卷第11至19頁
    、偵卷第8至9頁、第24至25頁），大致相符，並有留言資料
    畫面可佐證（見警卷第24至31頁），是被告上開不利於己之
    任意性自白，與事實相符，而可採信。
  (二)又被告以電腦設備利用證人賴永偉所申辦之網址連結至證人
    陳彥霖之個人部落格一節，業據證人賴永偉於警詢時證述明
    確（見警卷第6至10頁），並有中華信店數據查詢結果資料
    、網址資料（見警卷第21至23頁）在卷可憑。
  (三)另依據香港商雅虎資訊股份有限公司臺灣分公司函覆本院結
    果：該公司無名小站服務，版主只能只能事先將留言版設定
    為強制所有訪客留言為「悄悄話」，而無法事先針對非會員
    或雖為會員但未使用會員帳號進入無名小站，在版主之個人
    部落格上留言強制設定為「悄悄話」而隱藏其留言內容。經
    該公司系統查詢，無名會員帳號「FLIGH...」（為證人陳彥
    霖申辦帳號），並未有紀錄往有於留言版中是否係原本設定
    為「悄悄話」之狀態，亦未紀錄版主事後有無改設為「悄悄
    話」之狀態等語，見該公司99年11月5日雅虎資訊（九九）
    字第03207號函、100年8月18日雅虎資訊（一００）字第030
    18號函等（見偵卷第16至17頁、本院卷第70頁）在卷可稽。
    堪認被告上開時、地，在證人陳彥霖於「無名小站」之留言
    ，應係公開不特定人可見聞之狀態。
  (四)綜上事證，本件事證明確，被告上開犯行，堪已認定，應依
    法論科。
三、論罪科刑之理由：
  (一)按刑法上之公然侮辱罪，係指在不特定多數人所得共見共聞
    之場合下，直接對人辱罵、嘲笑或其他表示足以貶損他人人
    格評價意思之行為。查被告表達上開意見之地點，係在「無
    名網站」之告訴人陳彥霖個人部落格上，而告訴人陳彥霖既
    未事先設定有「悄悄話」之功能，則若在該部落格網頁上留
    言，將可使不特定之網路瀏覽者上網瀏覽，自屬不特定人所
    得共見共聞；而被告對告訴人以「只會依附男人的賤貨滾回
    屏東去」等文字辱罵，乃客觀上足以使人感受侮辱貶損人格
    之言詞。是核被告楊惠茹上開所為，係犯刑法第309條第1項
    之公然侮辱罪。被告上開數次留言之行為，均係於密切接近
    之時地實施，侵害同一之法益，各行為之獨立性極為薄弱，
    依一般社會健全觀念，在時間差距上，難以強行分開，在刑
    法評價上，以視為數個舉動之接續施行，合為包括之一行為
    予以評價，較為合理，屬接續犯。
  (二)爰審酌被告僅因細故即在不特定多數人得以共聞之電腦網路
    上，刊登足以貶損他人名譽之文字，無視他人之名譽權，又
    犯後迄今未與告訴人達成和解，其行為誠屬可議，惟念其並
    無任何犯罪前科，素行尚佳，有臺灣高等法院被告前案紀錄
    表1份在卷可佐，並考量被告之犯罪動機、智識程度，暨迄
    今尚未與告訴人達成和解，賠償其損失等一切具體情狀，量
    處如主文所示之刑，並諭知易科罰金之折算標準，以資懲儆
    。
據上論斷，應依刑事訴訟法第299條第1項前段，刑法第309條第1
項、第41條第1項前段，刑法施行法第1條之1，判決如主文。
本案經檢察官戚瑛瑛到庭執行執行。
中    華    民    國   100    年    11    月    23    日
                  刑事第十一庭    法  官  吳昀儒
以上正本證明與原本無異。
如不服本判決應於收受判決後10日內向本院提出上訴書狀，並應
敘述具體理由；其未敘述上訴理由者，應於上訴期間屆滿後20日
內向本院補提理由書（均須按他造當事人之人數附繕本）「切勿
逕送上級法院」。
                                  書記官  陳靖騰
中    華    民    國   100    年    11    月    23    日
附錄本案論罪科刑之法條：
中華民國刑法第309條（公然侮辱罪）
公然侮辱人者，處拘役或3百元以下罰金。
以強暴犯前項之罪者，處 1 年以下有期徒刑、拘役或 5 百元以
下罰金。